臺灣臺南地方法院刑事裁定　　　　　　　　　　　　　九十一年度自字第一二四號
　　自　訴　人　乙○○○即王仁.
　　被　　　告　甲○○
右列被告因詐欺案件，經自訴人提起自訴，本院裁定如左：
    主  文
自訴駁回。
    理  由
一、自訴意旨略稱：被告甲○○於民國（下同）九十年六月二十二日，將其所有之車
    號三Ｓ－三四一九號自小客車，向台南市○○○路○段八號自訴人經營之乙○○
    ○典當新台幣十二萬元，期間自九十年六月二十二日至同年九月二十一日滿當，
    嗣被告因急需用車，乃於九十年六月二十二日立切結書，向自訴人借用前揭車輛
    ，嗣借用期滿後，未主動交回車輛，經自訴人派人尋訪，亦無蹤影，被告顯已避
    不見面，並隱匿車輛，因認被告涉犯刑法第三百三十九條之詐欺取財罪嫌云云。
二、按法院或受命法官於自訴案件第一次審判期日前訊問及調查結果，如認為案件有
    刑事訴訟法第二百五十二條至第二百五十四條之情形者，得以裁定駁回其自訴，
    同法第三百二十六條第三項定有明文。又按刑法第三百三十九條第一項詐欺罪之
    成立，以意圖為自己或第三人不法之所有，以詐術使人陷於錯誤，而將本人或第
    三人之物交付為要件，所謂以詐術使人交付，必須被詐欺人因其詐術而陷於錯誤
    ，若其所用方法，不能認為詐術，亦不致使人陷於錯誤，即不構成該罪，有最高
    法院四十六年台上字第二六Ｏ號判例可稽。再按該條項之詐欺罪，必須行為人自
    始意圖不法所有，以客觀上足以使人陷於錯誤之手段，欺矇被害人使為財物之交
    付，始足當之。又債務人於債之關係成立後，其有未依約定本旨履行者，在社會
    一般交易經驗上常見之原因非一，舉凡因不可歸責於己之事由而不能給付，或因
    合法主張抗辯而拒絕給付，甚至在負債之後始行惡意遲延給付，皆有可能，非可
    盡予推定為自始無意給付之詐欺犯罪一端；而刑事被告依法不負自證無罪之義務
    ，若無積極證據足證被告在債之關係發生時，自始即有不法所有之意圖，縱使被
    告就所負債務不為履行，仍為民事上問題，尚不得違反刑事訴訟法第一百五十四
    條之規定，僅憑單純債務不履行之狀態而推定被告於負債之初即有詐欺之故意。
三、本件自訴人王仁宏即乙○○○認被告甲○○涉有詐欺罪嫌，無非以被告甲○○於
    九十年六月二十二日，將其所有車牌號碼三Ｓ－三四一九號自小客車押當予自訴
    人得款新台幣（下同）十二萬元後，當日又將該車借出，目前則避不見面，因認
    被告涉有刑法詐欺罪嫌等語。並提出當票影本、本票影本及押當車輛借用保管切
    結書影本及行車執照影本各一紙資為依據。
四、經查：被告以其所有車號三Ｓ－三四一九號自小客車向自訴人押當借款，係以「
    免留車」方式辦理，即被告將車輛之行車執照押放在當舖內，並簽署押當車輛借
    用保管切結書後，就可將車輛開回繼續使用一節，業據自訴人王仁宏於本院審理
    時陳明在卷（詳本院九十一年四月二十四日訊問筆錄），復有押當車輛借用保管
    切結書影本及行車執照影本各一紙在卷足佐，可見被告之得以在車輛典當之後仍
    能繼續使用，係自訴人標榜以免留車方式押當車輛，並非因被告施用詐術才同意
    將車輛暫借被告使用，此亦為坊間當舖就車輛典當時常用以招攬顧客之方法，是
    被告既無施用詐術之情形，自訴人當無受騙可言。又民事上之債務不履行，縱係
    出於可歸責於債務人之事由，苟無足以證明債務人自始蓄意以此行詐之積極證據
    ，亦不得以事後不履行債務之事實，推定其具有刑事犯罪之故意。參以一般借款
    行為，出借人本即應評估貸方資力及交易安全上之考量，若對方交易初始並無不
    法犯意及施用詐術，縱相對人事後有未如期返還車輛之情事，亦純屬民事債務不
    履行範疇，交易一方即應自負風險，尚難遽之而認債務不履行之一方即應負刑法
    上詐欺罪責。本件自訴人僅以被告未按期返還車輛之債務不履行客觀結果，推測
    被告於押當車輛借款之初存有詐欺取財之主觀犯意，顯屬無據。被告主觀上既缺
    乏詐騙之故意，客觀上亦無詐術行為之實施，自與詐欺罪之成立要件不符。此外
    ，又別無其他積極證據足資證明被告涉有本件詐欺犯行，依照首揭說明，自應為
    駁回自訴之諭知。
據上論斷，應依刑事訴訟法第三百二十六條第三項、第二百五十二條第十款，裁定如
主文。
中      華    民      國      九十一    年     四     月　　二十六    日
                              臺灣臺南地方法院刑事第一庭
                                  法  官  黃  光  進
右正本證明與原本無異。
如不服本裁定，應於裁定送達後五日內向本院提出抗告狀( 應附繕本 )。
                                  書記官  陳  登　拋
中      華      民      國      九十一    年      四    月      　　    日
